臺灣臺南地方法院刑事判決　　　　　　　　　　　　　九十三年度交易字第二八號
　　公　訴　人　臺灣台南地方法院檢察署檢察官
　　被　　　告　丙○○
　　　　　　　　丁○○
右列被告因公共危險等案件，經檢察官提起公訴（九十三年度調偵字第九四號），本
院判決如左：
    主  文
丙○○服用酒類，不能安全駕駛動力交通工具而駕駛，處拘役伍拾日，如易科罰金，
以佰元折算壹日；又因過失傷害人，處有期徒刑月，如易科罰金，以佰元折算
壹日。
丁○○服用酒類，不能安全駕駛動力交通工具而駕駛，處拘役伍拾日，如易科罰金，
以佰元折算壹日。
    事  實
一、丙○○於民國九十二年十月八日晚間十時三十分許起，在台南市○○路友人處飲
    用洋酒威士忌；而丁○○亦於翌日（九日）凌晨零時許起，在台南縣永康市○○○路五００號之處所內與友人甲○○同飲洋酒威士忌，丙○○、丁○○其二人本
    均應注意飲酒後其吐氣所含酒精濃度超過每公升０‧二五毫克以上者，不得駕車
    ，按其情節又非不能注意，其均能注意竟疏未注意，分別於上處飲酒後其中丙○○吐氣所含酒精濃度已高達每公升０‧九九毫克，丁○○吐氣所含酒精濃度則高
    達每公升一‧一毫克，均已酒醉不能安全駕駛動力交通工具，詎二人仍不顧大眾
    行車之公共安全，丙○○於九日凌晨三時二十分許，酒後駕駛車號ＴＦ—８３２
    ７號自小客車，沿台南縣永康市○○○路由西往東方向行駛，行經中山南路與同
    路四九０巷之設有閃光號誌交岔路口時，本應注意汽車行駛時，駕駛人應注意車
    前狀況，並隨時採取必要之安全措施及汽車行駛至交岔路口，其行進、轉彎，應
    遵守燈光號誌之指示，且閃光黃燈表示警告，車輛應減速接近，注意安全，小心
    通過，而依當時情形，客觀上又無不能注意之情事，其能注意竟因不勝酒力而疏
    未注意該處為速限五十公里之交岔路口，可能會有車輛橫彎駛出之車前狀況，且
    未注意其行向號誌閃光黃燈之警告，未採取減速慢行以保持隨時可以煞停之必要
    安全措施，仍以接近速限五十公里之速度高速急馳，適丁○○酒後騎乘車號ＶＩ
    Ｉ─３２０號輕機車搭載甲○○，沿中山南路四九０巷由南向北行駛而至，丁○○其本亦應注意機車行駛至交岔路口，其行進、轉彎，應遵守燈光號誌之指示及
    閃光紅燈表示停車再開，車輛應減速接近，先停止於交岔路口前，讓幹道車優先
    通行後認為安全時，方得續行，而其行向號誌為閃光紅燈，為支線道，應暫停讓
    幹道車先行，而依當時情形，客觀上亦無不能注意之情事，其能注意亦因不勝酒
    力而疏於注意，未暫停讓中山南路之幹線道車先行仍逕自行駛而出，致其所騎駛
    之機車車頭撞上丙○○之自小客車右前車頭，造成其與甲○○均因之人車摔落倒
    地，丁○○並因此受有左手鷹嘴突骨折、右膝擦傷、頭部撕裂傷之傷害；甲○○
    則受有頭部外傷併臉部撕裂傷及擦傷、右股骨骨折、右髕骨開放性骨折、左股骨
    開放性骨折、左小腿大撕裂傷、左手撕裂傷之傷害（丁○○所涉過失傷害部分，
    未據甲○○告訴）。車禍事故發生後，台南縣警察局永康分局交通事故處理小組
    警員王福傳據報到場處理，在警員尚不知何人為肇事車輛之駕駛人前，丙○○在
    場表示其為駕駛人並自首犯行，接受裁判，經警當場測試其吐氣所含酒精濃度發
    現已高達前開數值。而丁○○因受傷送醫急救後，經醫師抽取其血液送檢，測得
    其血液所含酒精濃度經換算為吐氣所含酒精濃度亦已達前開數值，而發現上情。
二、案經丁○○、甲○○訴由台南縣警察局永康分局報請臺灣台南地方法院檢察署檢
    察官偵查起訴。
    理  由
一、訊據被告丙○○、丁○○對於右開時、地酒後駕車發生碰撞車禍，致丁○○本人
    及甲○○均有受傷之事實均坦承不諱，並有道路交通事故現場圖暨道路交通事故
    調查報告表共三紙、吐氣所含酒精濃度測試結果單、財團法人奇美醫院藥毒物檢
    驗單各一紙、奇美醫學中心診斷證明書、台南縣警察局舉發違反道路交通管理事
    件通知單影本、刑法第一百八十五條之三案件測試觀察紀錄表各二紙、道路交通
    事故現場蒐證照片八幀在卷可資佐證。又被告二人不僅自承駕駛前均有飲用洋酒
    威士忌，且被告丙○○於當日凌晨三時五十三分許，為警測得其吐氣所含酒精濃
    度為每公升０‧九九毫克，另被告丁○○當日凌晨經奇美醫院抽血檢驗其血液中
    所含酒精濃度為二二０ｍｇ╱ｄＬ，換算為吐氣所含酒精濃度為每公升一‧一毫
    克（即２２０ｍｇ╱ｄＬ除以１０００為０．２２％再乘以５即為１‧１ｍｇ╱
    Ｌ），亦有前開藥毒物檢驗單一紙可稽。按汽車（均含機器腳踏車，下同）行駛
    時，駕駛人應注意車前狀況，並隨時採取必要之安全措施；汽車行駛至交岔路口
    ，其行進、轉彎，應遵守燈光號誌之指示；汽車駕駛人飲用酒類後其吐氣所含酒
    精濃度超過每公升０‧二五毫克以上者，不得駕車，道路交通安全規則第九十四
    條第三項、第一百零二條第一項第一款、第一百十四條第二款分別定有明文。次
    按交岔路口未達設置行車管制號誌之標準，得於幹道設置閃光黃燈，於支道設置
    閃光紅燈；閃光黃燈表示警告，車輛應減速接近，注意安全，小心通過；閃光紅
    燈表示停車再開，車輛應減速接近，先停止於交岔路口前，讓幹道車優先通行後
    認為安全時，方得續行，道路交通標誌標線號誌設置規則第二百二十九條第四項
    第二款、第二百十一條第一項第一款、第二款亦分別規定甚明。查被告二人既有
    合法考領駕照，俱為有駕駛經驗之人，對於上開交通安全規則自知之甚稔，為其
    等應注意之事項，而肇事當時係天候晴朗、夜間有照明、柏油路面、四線道、標
    線清晰、有快慢車道劃分、閃光號誌交岔路口、速限五十公里，有前開道路交通
    事故調查報告表載明可考，據此判斷，足見依當時狀況被告二人客觀上並無不能
    注意之情狀，又本件肇事地點係位於台南縣永康市○○○路與同路四九０巷之設
    有閃光號誌交岔路口，其中四九０巷之行向號誌為閃光紅燈，為支線道；中山南
    路之行向號誌為閃光黃燈，為幹線道，而被告丙○○、丁○○於肇事後經測試或
    換算其吐氣所含酒精濃度分別高達前開數值，是其二人飲酒後應注意且能注意不
    得駕車而仍駕車，且被告丙○○復未注意該處為速限五十公里之交岔路口，可能
    會有車輛橫彎駛出之車前狀況，及其行向號誌閃光黃燈之警告，未採取減速慢行
    以保持隨時可以煞停之必要安全措施，仍以接近速限五十公里之速度高速急馳，
    適被告丁○○酒後騎乘機車搭載告訴人甲○○沿四九０巷由南向北駛至，亦疏未
    注意應暫停讓中山南路之幹線道車先行仍逕自行駛而出，致二車發生互撞而肇事
    ，被告二人自有違前開規定之注意義務，其等顯有過失，本件經台灣省台南區車
    輛行車事故鑑定委員會鑑定結果，亦同此認定，並鑑定被告丁○○為肇事主因，
    被告丙○○為肇事次因，有該委員會南鑑字第九二一七二九號鑑定意見書一份在
    卷可徵。另被告丁○○雖與有過失，然本件車禍既是被告丙○○之過失併合而發
    生，被告丙○○之過失罪責自仍不能因此即解免。又被告丙○○之過失行為與被
    告丁○○及告訴人甲○○所受上開傷害之間，顯有相當因果關係，亦無疑義。而
    參酌被告二人於案發當日經測試或換算其等吐氣所含酒精濃度均已高出法律容許
    之每公升０．二五毫克數倍有餘，況經警到場處理時，發覺被告丙○○有「意識
    模糊，注意力無法集中、多話」等情事；被告丁○○則有「意識模糊，注意力無
    法集中、呆滯木僵、昏睡叫喚不醒」等情，亦有前開測試觀察紀錄表載明可徵，
    顯見被告二人當時均已因不勝酒力而影響其等行車注意力及操控力，致無法注意
    其前方路況及車前狀況始發生本件碰撞車禍，其二人已不能安全駕駛動力交通工
    具，亦可認定。是本件事證已臻明確，被告等犯行堪以認定。
二、核被告丙○○、丁○○所為，均係犯刑法第一百八十五條之三之酒後不能安全駕
    駛動力交通工具而駕駛罪，被告丙○○另犯同法第二百八十四條第一項前段之過
    失傷害罪。其一過失傷害行為，致丁○○、甲○○均受有傷害，核屬一行為觸犯
    二過失傷害罪名，為同種想像競合犯，應從一過失傷害罪處斷。又被告丙○○其
    所犯上開二罪間，犯意各別，行為互殊，應予分論併罰。另被告丙○○係酒醉駕
    車因而致人受傷，前開過失傷害罪部分，應依道路交通管理處罰條例第八十六條
    第一項規定加重其刑，另其肇事後未被有偵查權之公務員或機關發覺其為犯嫌前
    ，在現場向到場處理之警員自承犯行，進而接受裁判，此業據被告供明在卷可按
    ，並經證人即本件車禍處理警員王福傳以報告書陳明在卷可徵，被告丙○○行為
    合乎自首之要件，應依刑法第六十二條前段減輕其刑，過失傷害部分並依法先加
    後減之。爰審酌被告二人之品行、犯罪之動機、目的、手段、所生之危害，及其
    犯罪後均尚知坦承犯行頗有悔意惟均尚未與告訴人甲○○達成和解等一切情狀，
    分別量處如主文所示之刑，並均諭知易科罰金之折算標準，以資懲儆。
據上論斷，應依刑事訴訟法第二百九十九條第一項前段，道路交通管理處罰條例第八
十六條第一項，刑法第一百八十五條之三、第二百八十四條第一項前段、第五十五條
、第六十二條前段、第四十一條第一項前段，罰金罰鍰提高標準條例第一條前段、第
二條，判決如主文。
本案經檢察官乙○○到庭執行職務。
中      華      民      國      九十三      年     九     月    十六    日
                                  臺灣臺南地方法院交通法庭
                                      審判長法  官  黃光進
                                            法  官  周紹武
                                            法  官  張瑛宗
右正本證明與原本無異。
如不服本判決，應於判決送達後十日內，向本院提出上訴狀。
                                            書記官  陳志德
中      華      民      國      九十三      年     九     月    十六    日
附錄本案論罪科刑法條：
中華民國刑法第一百八十五條之三
服用毒品、麻醉藥品、酒類或其他相類之物，不能安全駕駛動力交通工具而駕駛者，
處一年以下有期徒刑、拘役或三萬元以下罰金。
中華民國刑法第二百八十四條
(過失傷害罪)
因過失傷害人者，處六月以下有期徒刑、拘役或五百元以下罰金，致重傷者，處一年
以下有期徒刑、拘役或五百元以下罰金。
從事業務之人，因業務上之過失傷害人者，處一年以下有期徒刑、拘役或一千元以下
罰金，致重傷者，處三年以下有期徒刑、拘役或二千元以下罰金。
